臺灣新北地方法院民事判決
111年度簡上字第153號
上  訴  人  謝豐澤  
訴訟代理人  黃奕彰律師
被上訴人    林家慶  
訴訟代理人  蘇千祿律師
上列當事人間請求清償債務事件，上訴人對於中華民國111年1月
27日本院三重簡易庭110年度重簡字第1921號第一審判決提起上
訴，經本院於111年10月28日言詞辯論終結，判決如下：
    主  文
上訴駁回。
第二審訴訟費用由上訴人負擔。
     事實及理由
一、被上訴人起訴主張:上訴人自民國（下同）109年間委託被上
    訴人運送貨物，尚積欠運費新台幣（下同）40萬8991元。屢
    經催討，不獲置理，爰依承攬運送契約之法律關係，提起本
    訴，並聲明：上訴人應給付被上訴40萬8991元及自起訴狀繕
    本送達翌日起至清償日止，按年息百分之五計算之利息，並
    願供擔保，請准宣告假執行。
二、上訴人則以：
(一)承攬兩岸代購運輸行業，兩造間並未成立契約關係，一般多
    以誠信原則，貨抵付運費慣例，被上訴人於109年4月至8月
    將貨物（食品）扣留，積壓延宕半年之久，期間上訴人多次
    要求退還貨物，均為被上訴人所拒。
(二)上訴人於109年4月起至109年10月止委託被上訴人運送奶粉
    至大陸地區，共計318件，運送人應將上訴人託運之奶粉按
    時運送至目的地，惟被上訴人竟將其中之100件奶粉堆置倉
    庫未依約運送，其中亦包括大陸地區客人所代購之奶粉，數
    量為沈鳳明30箱奶粉與謝徵順5箱，致該託運之奶粉因堆置
    過久過期損壞，上訴人需委託大陸地區人員另行購買奶粉交
    付予客戶，或以新台幣照價賠償給該二位證人，致上訴人受
    有68萬5019元之損害，據此主張抵銷。
三、原審判決上訴人敗訴，上訴人不服，提起上訴，併為聲明：
    原判決廢棄。被上訴人在第一審之訴駁回。被上訴人則為答
    辯聲明: 上訴駁回。
四、被上訴人起訴主張上訴人積欠運費40萬8991元，為上訴人所
    不爭，堪信為真實（見本院卷第104頁、111年5月24日筆錄
    ）。
五、被上訴人起訴主張上訴人積欠運費40萬8991元，上訴人則以
    上訴人因運送遲延，致上訴人受有60萬5019元之損害，據此
    主張抵銷，從而，本件爭點為上訴人主張抵銷是否有理由?
    茲分述如下
(一)上訴人抗辯因被上訴人未依約完成運送，導致上訴人受有損
    害60萬5019元，據此主張抵銷，並提出上證1之裝櫃派件單
    明細、上證2之被上訴人未依約運送之理賠金額表、上證3之
    對話截圖、上證4之理賠貨物單據、上證5之購買奶粉單據，
    並傳訊證人沈鳳鳴、謝徵順之證詞為據，然為被上訴人所否
    認，並否認上證1、2之真正，且以兩造之對話紀錄，上訴人
    從未向被上訴人表示因貨物遲延導致損害向被上訴人求償，
    而證人沈鳳鳴、謝徵順之證詞虛偽不實等語置辯，並提出被
    上證1至被上證8之訂單紀錄及line對話紀錄為證。經查:
　1.被上訴人自109年12月20日起至110年5月12日止，連續向上
    訴人催繳本件運費，有被上訴人於原審提出且為上訴人不爭
    執其真正之原證1、2、3、4、5-1、5-2、5-3、5-4、5-5、5
    -6、5-7、5-8、5-9、5-10、5-11、5-12之line對話紀錄可
    按（見原審卷第17、19、21、23、67、71、77、79、81、83
    、85、87、91、97、99頁），上訴人於收受上開line之訊息
    後，被上訴人於長達5個月之催討運費期間，上訴人均從未
    對被上訴人主張損害賠償金額據此主張抵銷等情，先為敘明
    。
　2.上訴人與被上訴人之員工王宴庭自109年4月23日起至109年1
    2月14日間有關運送奶粉之line對話，上訴人亦從未對王宴
    庭表示因奶粉滯留，或因未運送導致奶粉損害之情形，有被
    上訴人提出被上證1之line對話可按（見本院卷第157~233頁
    ）。況上訴人陸續於109年11月20日給付現金8萬元、109年1
    2月24日給付現金10萬元、109年12月28日給付現金8萬元，1
    10年1月25日又給付支票10萬元等情，並有被上訴人提出且
    為上訴人所不爭之金額，及原審原證5-10之line對話紀錄可
    按（見原審卷第91頁），依據被上訴人於本院提出之line紀
    錄可知，果被上訴人於109年12月20日向上訴人催討運費起
    ，至上訴人最後一次支付運費日即110年1月25日止，因可歸
    責於被上訴人之事由導致未依據約定時間運送奶粉而受有損
    害，自應向被上訴人表示，並要求損害賠償，然自上開對話
    內容，上訴人從未向被上訴人反應損害賠償之事實，或曾提
    出催告給付之證據，從而，上訴人抗辯有給付遲延之損害賠
    償金額得以主張抵銷，自有可疑。
　3.證人沈鳳鳴於本院審理時證述:其於109年8月14日委託上訴
    人運送30箱奶粉，因上訴人109年8月14日以後8個月才把奶
    粉退還給上訴人，於110年3月才拿到奶粉，導致奶粉過期，
    上訴人賠償共奶粉加計現金共13萬餘元云云（見本院卷第13
    0~134頁、111年7月26日筆錄）。然查，
 (1)證人沈鳳鳴委託運送之奶粉批號(BOF-60~90)之訂單，由上
    訴人傳給被上訴人之訂單日期為109年8月18日，被上訴人委
    託之員工王宴庭於109年9月2日以line詢問上訴人要先出哪
    一批貨?上訴人於109年9月3日答稱「奶粉寄，東莞市東城區
    鳳云匯御鳳閣施小姐，被上訴人於109年11月16日回報上訴
    人到貨，已到貨3箱，批號BOF-66/70/87，收件人張文強，
    自提，109年11月20日回報上訴人賶到貨15箱，109年12月14
    日回報上訴人未到貨退回10箱，有被上訴人提出被上證3之l
    ine對話、被上證4、5、6之紀錄可按（見本院卷第201、251
    、253~257頁）。足見，被上訴人已確實於109年11月16日、
    109年11月20日、109年12月14日分別回報本件貨品到貨及未
    到貨之批號，並無證人沈鳳鳴所述109年8月14日以後8個月
    始收到退貨之情形。至於證人沈鳳鳴何時收受上訴人之退貨
    奶粉為上訴人與證人沈鳳鳴間之運送契約之契約爭議，自與
    被上訴人無關。
(2)上訴人抗辯因被上訴人託運奶粉放置過久，導致奶粉過期損
   害，上訴人委託大陸地區另行代購奶粉賠償客戶，並提出上
   證3之line對話紀錄為證（見本院卷第109~113頁），上證3之
   line對話紀錄無從顯示為上訴人賠償奶粉之事實。且被上訴
   人託運之上開奶粉早在109年12月14日即將未到貨之事實，通
   知上訴人。上訴人並就未到貨原因為可歸責於被上訴人等事
   實，舉證以實其說，因此，上訴人請求被上訴人賠償因未運
   送而放置過久之損害賠償，自無理由。
(3)上訴人抗辯賠償證人沈鳳鳴之金額共奶粉9萬5916元，係提出
   上證5之發票為證(見本院卷第155~156頁)，然查，上證5之發
   票均未記載品名，無從證明係購買奶粉，且上證5之發票均為
   在台灣購買之奶粉，本件奶粉既然證人沈鳳鳴係寄送大陸，
   為何由上訴人在台灣購買奶粉交付證人沈鳳鳴，亦有可疑。
   從而，上證5之發票無從為有利於上訴人之認定。
(4)證人沈鳳鳴於本院審理時證述並未收受理賠金額5萬1313元，
   然有收受上訴人賠償奶粉加計現金共13萬餘元，及收受上訴
   人交付2萬5000元及1萬2240元云云，均與上訴人提出上證2之
   賠償金額為5萬1313元不符，上訴人提出之上證2為上訴人自
   行製作，且被上訴人否認其真正，證人沈鳳鳴之證詞，亦與
   被上訴人提出之前開證據資料不符，因此，上證2之資料，自
   難作為本件判斷之依據。
 3.證人謝徵順為上訴人之兄於本院審理時證述:因上訴人告知貨
   物交給被上訴人運送，因延宕導致須賠償客戶，上訴人有賠
   償4萬8000餘元，不知道貨物為何遲延等語（見本院卷第135~
   137頁、111年7月26日筆錄），經查:證人謝徵順委託運送之
   奶粉批號(ST638、649、650、651、653)之訂單，由上訴人傳
   給被上訴人之訂單日期為109年9月18日，被上訴人於109年11
   月6日回報上訴人到貨，已到貨批號ST649、收件人為徐峰，
   被上訴人於109年11月20日回報上訴人到貨批號ST638、653、
   收件人陳憲才、翁華，又被上訴人於109年12月14日回報上訴
   人未到貨退回，批號為ST650、651，收件人周楚、林依翠等
   情，有被上訴人提出被上證5~7之訂單紀錄、被上證8之line
   對話及訂單紀錄可按（見本院卷第255、257、259~261頁），
   復為上訴人所不爭，堪信為真。足見，被上訴人已確實於109
   年11月6日、109年11月20日、109年12月14日分別回報本件貨
   品到貨及未到貨之批號，並無證人謝徵順所述貨物延宕之情
   形。且被上訴人託運之上開奶粉早在109年12月14日即將未到
   貨之事實通知上訴人，況未到貨原因是否可歸責於被上訴人
   ，上訴人亦未說明之，上訴人亦未就可歸責於被上訴人之事
   由舉證以實其說，上訴人請求被上訴人賠償因未運送而放置
   過久之損害賠償，自無理由。
 4.按給付無確定期限者，債務人於債權人得請求給付時，經其
   催告而未為給付，自受催告時起，負遲延責任，民法第229條
   第2項定有明文。兩造並無約定到貨日期，為兩造所不爭，上
   訴人並未舉證已定期催告，及給付遲延是否可歸責於上訴人
   等事實舉證以實其說，自難為有利於上訴人之認定。
(二)按給付無確定期限者，債務人於債權人得請求給付時，經其
    催告而未為給付，自受催告時起，負遲延責任。其經債權人
    起訴而送達訴狀，或依督促程序送達支付命令，或為其他相
    類之行為者，與催告有同一之效力；遲延之債務，以支付金
    錢為標的者，債權人得請求依法定利率計算之遲延利息，民
    法第229條第2項、第233條第1項前段分別定有明文。又應付
    利息之債務，其利率未經約定，亦無法律可據者，週年利率
    為5%，亦為同法第203條所明定。上訴人於110年9月23日收
    受起訴狀繕本，有卷附之送達證書可按(見原審卷第29頁)，
    因此，被上訴人請求自110年9月24日起至清償日止，按年息
    百分之五計算之利息， 應屬有據。
六、綜上所述，被上訴人依據承攬契約之法律關係，請求上訴人
    給付40萬8991元及自起訴狀繕本送達翌日即110年9月24日起
    至清償日止，按年息百分之五計算之利息，為有理由，應予
    准許。是則原審判命上訴人如數給付，並依職權告假執行，
    於法並無不合。上訴意旨指摘原判決不當，求予廢棄改判，
    為無理由，應予駁回。
七、本件事證已臻明確，兩造其餘攻擊防禦方法及其餘爭點，核
    與判決結果無涉，爰不一一論述。　　
八、據上論結，本件上訴為無理由，依民事訴訟法第436條之1第
    3項、第449條第1項、第78條，判決如主文。
中　　華　　民　　國　　111 　年　　11　　月　　11　　日
                民事第三庭    審判長法　官　饒金鳳
                                    法　官　吳幸娥
                                    法　官　徐玉玲
以上正本證明與原本無異。
不得上訴。
中　　華　　民　　國　　111 　年　　11　　月　　11　　日
                                    書記官　王思穎